【裁判字號】    98,易,3513
【裁判日期】    990129
【裁判案由】    傷害等
【裁判全文】
臺灣臺北地方法院刑事判決              98年度易字第3513號
公  訴  人  臺灣臺北地方法院檢察署檢察官
被      告  乙○○
上列被告因妨害公務等案件，經檢察官提起公訴（98年度偵字第
24285號），本院判決如下：
    主  文
乙○○犯傷害罪，累犯，處有期徒刑捌月。
    事  實
一、乙○○前因贓物案，於民國98年4月14 日，經本院以97年度
    易字第823號判決定應執行有期徒刑7月確定，並於97年11月
    5 日易科罰金執行完畢。仍不知戒慎，緣臺北市政府警察局
    萬華分局偵查隊小隊長丁○○、偵查佐高永桓、丙○○、鄭
    俊賢、李宗彥等人於98年8月14日上午9時許，持本院核發之
    搜索票，至臺北市○○區○○路167、169號「英倫汽車行」
    及乙○○戶籍地執行搜索，未發現有贓證物品，亦未遇乙○○，隨即由小隊長丁○○、偵查佐高永桓及丙○○等人前往
    臺北縣三峽鎮○○街110之3號乙○○現居地查訪。抵達該址
    時，發現乙○○在場，且其所有駕駛之車牌號碼7000-EA 自
    用小客車上放置有多部行車電腦，懷疑係不法贓物，經詢問
    乙○○後，雖答稱為合法物品卻無法提供來源證明，尚待查
    證中，丁○○等人即要求乙○○駕駛上開自小客車，由丁○○、高永桓與其同車，隨同前往本院另紙搜索票所載之臺北
    市○○區○○路157 號「鎧樂汽車行」繼續搜索，迨渠等到
    達「鎧樂汽車行」並與已在該處等候之其他員警會合後，因
    乙○○沒有鑰匙而執行未果。斯時，乙○○主動提供位於臺
    北市士林區○○○路○ 段附近之汽車材料行另有贓物來源，
    渠等遂即前往勘查。嗣於同日下午2 時許，丁○○等人欲帶
    乙○○返回警局查證上開行車電腦是否為贓物而依法執行公
    務中時，先至臺北市大同區○○○路與延平北路口附近用餐
    ，乙○○用餐畢表示欲買飲料，竟趁員警付飲料錢不注意之
    際，旋即坐上其前述載有上開行車電腦之自小客車，並鎖上
    車門發動汽車，此時丙○○見狀即拔出警用配槍上前，在該
    車前面以手勢要求並擬制止乙○○駕車離去，詎乙○○竟基
    於妨害公務及傷害之犯意，駕駛前開汽車猛加油門向前衝撞
    丙○○，幸丙○○機警閃避得宜，惟仍受有左膝、左小腿多
    處擦挫傷等傷害，而乙○○於開車衝撞後，立即駕車逃逸，
    丙○○雖開槍瞄準該車左前輪射擊，並擊中該車左側車門把
    手上方，亦無法攔阻其離去。
三、案經丙○○訴請暨臺北市政府警察局萬華分局報請臺灣士林
    地方法院檢察署呈由臺灣高等法院檢察署令轉臺北地方法院
    檢署檢察官偵查起訴。
    理  由
壹、程序部分：
    被告以外之人於審判外之言詞或書面陳述，除法律有規定者
    外，不得作為證據。又被告以外之人於審判外之陳述，雖不
    符合同法第159條之1至第159條之4之規定，但經當事人於審
    判程序同意作為證據，法院審酌該言詞陳述或書面陳述作成
    時之情況，認為適當者，亦得為證據；當事人、代理人或辯
    護人於法院調查證據時，知有第159條第1項不得為證據之情
    形，而未於言詞辯論終結前聲明異議者，視為有前項之同意
    。刑事訴訟法第159條第1項及第159條之5分別定有明文。查
    本判決下列所引用之各該被告以外之人於審判外之書面陳述
    ，雖屬傳聞證據，惟當事人於本院審理中均表示同意作為證
    據方法而不予爭執，且迄至言詞辯論終結前亦未再聲明異議
    ，本院審酌上開證據資料製作時之情況，尚無違法不當及證
    明力明顯過低之瑕疵，亦認為以之作為證據應屬適當，揆諸
    前開規定，爰逕依刑事訴訟法第159條之5規定，認前揭證據
    資料均有證據能力，先予敘明。
貳、實體部分：
一、訊之被告乙○○對於臺北市政府警察局萬華分局偵查隊小隊
    長丁○○、偵查佐高永桓、丙○○等人於98年8月14日上午9
    時許，持本院核發之搜索票，至臺北市○○區○○路167、1
    69號「英倫汽車行」、被告戶籍地搜索，並前往臺北縣三峽
    鎮○○街110之3號被告現居地查訪時，被告所有駕駛之車牌
    號碼7000-EA 自小客車上放置有多部行車電腦，嗣丁○○等
    人即要求被告駕駛上開自小客車，由丁○○、高永桓與其同
    車，隨同前往本院另紙搜索票所載之臺北市○○區○○路15
    7 號「鎧樂汽車行」處繼續搜索，並與其他已在該處等候之
    員警會合後，因被告沒有鑰匙而執行未果，及被告主動提供
    位於臺北市士林區○○○路○ 段附近之汽車材料行另有贓物
    來源，乃前往勘查，之後丁○○等人帶被告至臺北市大同區
    ○○○路與延平北路口附近用餐，被告於用完餐後表示欲買
    飲料，卻趁員警付錢之際，旋即坐上其前開自小客車，並鎖
    上車門發動汽車，此時偵查佐丙○○見狀即拔出警用配槍上
    前阻止，惟被告仍加油門駕車離去，及被告上開車輛左側車
    門把手上方有一槍擊彈著點等情，均不爭執（見98年度偵字
    第24285號偵查卷第5、15、24頁；98年度易字第3513號本院
    卷第36、37頁），核與證人丙○○、丁○○、李宗彥、甲○○於偵訊、本院審理時證述之情節一致（見前揭偵查卷第 5
    、14- 16頁；前揭本院卷第34-37 頁），並有丙○○職務報
    告、本院搜索票影本2紙、檢察官勘驗筆錄、照片2紙（見前
    揭偵查卷第15、19-20、29 頁）等在卷可稽，足證被告前揭
    自白與事實相符，堪信為真實，應可確定。
二、惟矢口否認有何妨害公務及傷害之犯行，辯稱：伊自始至終
    均不知告訴人等為警察，且伊發動車子時，丙○○就站在其
    汽車正前方要其下車並舉起槍，他還用手比要丙○○離開，
    在其一加油門，丙○○即跳開，沒有跌倒，也沒有受傷等云
    云（見前揭偵查卷第5 頁；前揭本院卷第26頁反面、38頁反
    面）。然查：
（一）告訴人丙○○因遭被告於前揭時地駕駛上開自小客車衝撞
      ，致其受有左膝、左小腿多處擦挫傷等傷害，有98年8月1
      4日西園醫院第023341號診斷證明書1紙附卷可佐（見98年
      度偵字第12927號偵查卷第18 頁），是告訴人確因被告上
      開行為而受有前述傷勢，且被告之行為與告訴人之受傷間
      亦具有相當因果關係（詳如後敘），洵可認定。被告辯稱
      告訴人根本沒有受傷云云，與事實不符，要難採信。
（二）證人即被告父親甲○○於本院審理時結證稱：98年8月 14
      日上午9時許，有5 個警察進入伊臺北市○○路167號英倫
      輪胎修理店，警察有拿證件給他看，並說要搜索，他就說
      警察可以搜索，搜索後沒有收獲，後來走了3 個警察，留
      下2 個；到了下午，有警察進來說乙○○開車撞他，但沒
      有撞到，接著警察就叫他連絡乙○○，打了半小時電話都
      沒有人接聽，後來有連絡上，警察就接過電話要乙○○立
      刻回來；他沒有看到乙○○開車撞警察，也沒有看到受傷
      的警員他的傷勢是其自己用腳去摩擦牆避或是柱子而造成
      的；輪胎店有監視錄影器，有拍到警察故意造成自己腳受
      傷畫面，但因畫面只保存3 天，伊忘記將畫面保存下來，
      所以無法提供畫面等語（見前揭本院卷第34頁反面）。查
      員警執行搜索時，據證人甲○○上揭證述，有依法出示證
      件，而員警執行搜索時既持有本院核發之搜索票，且在有
      效時間內（見前揭偵查卷第20頁），依常情言，自無不予
      出示而故意隱瞞之理，足徵本件搜索過程，員警均依法出
      示證件及搜索票等情，殆可確定。再證人甲○○於98年 8
      月14 日當日即在臺北市○○路167號搜索現場，並證稱其
      本人於該日下午沒有看到警員自己用腳去摩擦牆壁或柱子
      造成受傷假象之情形，此已與被告聲請傳訊證人甲○○之
      待證事實謂甲○○有看到告訴人丙○○在成都路家旁邊用
      腳磨牆壁故意製造傷勢云云顯有未合（見前揭本院卷第27
      頁），而證人甲○○既證稱其未當場看到上開警員自造傷
      勢之情景，又如何能知監視錄影器有拍到前揭畫面？縱或
      證人甲○○係於事後檢視錄影畫面始得悉上情，則對此甚
      有利於其子即被告之證據，證人甲○○既知裝設監視錄影
      器以維護居家安全，且監視錄影畫面保存期限亦長達3 日
      ，非3 小時，何以證人甲○○竟稱「我忘記將畫面保存下
      來，現在無法提供該畫面」，卻不知將此有利其子之證據
      立即採證封存？顯與常理悖離至鉅。次查刑法第135條第1
      項之罪，以對於公務員依法執行職務時施強暴脅迫為要件
      ，此之所謂施強暴，不以對於公務員之身體直接實施暴力
      為限，凡以公務員為目標，而對物或對他人施暴力，其結
      果影響及於公務員之執行職務者，亦屬之（最高法院84年
      度台非字第333 號判決參照）。是告訴人縱使遭被告開車
      衝撞並未成傷，被告仍無解其涉犯刑法第135條第1項之罪
      責，本件告訴人實無再另行製造己身受有上開傷害，徒受
      皮肉痛苦之必要，至為灼然。基此，足認證人甲○○前開
      所稱：「有監視錄影器，有拍到警察故意造成自己腳受傷
      畫面，但因畫面只保存3 天，我忘記將畫面保存下來，所
      以無法提供畫面」云云，與實情不符，乃事後迴護被告之
      詞，不足採信。
（三）證人即告訴人丙○○於偵訊時證稱：98年8月14 日上午持
      搜索票至被告戶籍地搜索，因被告不在現場，也未搜獲相
      關證物，他們就到被告現居地找被告，有在被告車上看到
      行車電腦，因沒有搜索票，被告同意帶他們再去另一有搜
      索票之搜索點健康路，之後再去社子島看汽車工廠，看完
      後要帶被告回分局調查行車電腦部分，途中在延平北路、
      民族西路口附近吃飯，被告就去買飲料，其同事跟被告一
      起去，後來發現被告衝向他自己的車上車，伊就跑到被告
      車前攔車，被告即駕車往其身上衝，擦撞到他左腳，伊朝
      被告車子左前輪開槍，但被告還是將車開走了；在臺北縣
      三峽鎮○○街110之3號遇到乙○○時伊有出示證件；一開
      始是2部偵防車到臺北市○○路，其中1部偵防車再開到臺
      北市○○鎮○○街處，離開三峽鎮時是伊開偵防車跟著被
      告所開的車，而臺北市○○路之處原本就有2 部偵防車，
      到臺北市大同區○○○路與延平北路口附近用餐時，則是
      3部偵防車，加上被告自小客車，共有4部車等語（見98年
      度偵字第24285號偵查卷第5、15-16 頁）。於本院審理時
      證稱：98年8月14 日其左膝、左小腿受傷，是遭被告駕車
      直接擦撞所導致，當時他是穿短袖上衣、黑色牛仔長褲，
      在他要攔阻被告駕車離去時，已事先把槍拿出來，站在被
      告所駕汽車正面，被告駕車衝過來時，伊即向右邊閃避，
      閃避之後，腳還是為被告所駕車輛擦撞到，但沒有倒地，
      伊便向被告車輛之左前輪開槍，因當時被告車速很快，所
      以結果射到被告車子的車門等語（見前揭本院卷第36頁反
      面、37頁）。
（四）證人即臺北市政府警察局萬華分局偵查隊小隊長丁○○於
      偵訊時證稱：98年8月14 日早上他們至成都路搜索，被告
      的父親以電話聯絡被告，被告說他人在嘉義不能到場，他
      們就趕到被告三峽鎮現居地，發現被告正要出門，並有行
      車電腦等物，因為他們還有健康路一處尚未執行搜索，就
      先帶被告一起到健康路搜索，但被告沒有健康路該處鑰匙
      而無法執行，被告就提供線索告訴他們說延平北路8 段汽
      車材料行有別人的贓物可以去查證，他們就與被告一起去
      看現場，回程時已是當日下午2 時許，就帶被告去吃東西
      ，被告在去買飲料時就要開車離開，伊與丙○○阻擋他，
      被告就開車衝撞丙○○腳部後逃逸；他們去三峽鎮被告現
      居地時，有出示證件，有告知被告他是萬華分局偵查隊，
      並問被告他人不是在嘉義嗎，怎麼會在三峽這裡等語（見
      前揭偵查卷第14-15 頁）。於本院審理時證稱：他們去臺
      北市○○路搜索，但被告不在現場，他們就趕到三峽鎮○○街110之3 號被告住處看，結果被告拿著2個袋子放在他
      的後車廂正要離去，袋子沒有封，明顯可以看到是汽車行
      車電腦，但伊沒有計算數量，因當時沒有三峽鎮○○街及
      被告汽車的搜索票，詢問被告該行車電腦有無來源證明，
      被告當時說無法提供來源證明，伊就要求與他們一起去健
      康路搜索，而健康路因被告無鑰匙無法進入搜索，中途被
      告願意提供線索，告知延平北路8 段有一個贓物來源，他
      們去看完現場後，要帶被告回去查證上開行車電腦等物，
      此時大約是下午2 時許，他們先帶被告去用餐，用完餐後
      被告表示要買飲料，他們有兩位同事陪同被告一起過去，
      其中一位同事因要付飲料錢動作較慢，被告就利用這個機
      會跑步衝上自己所駕駛的車輛，當時上開行車電腦也在該
      車上，被告上車後即鎖住車門，伊與丙○○要攔阻被告，
      丙○○站在被告車輛正前方以手勢制立被告駕車離去，時
      是下午2時30 分許，天候晴，日間自然光線，視線清楚，
      被告可以很清楚看到丙○○就站在他正前方要阻止，卻依
      舊開車向前衝，衝撞時丙○○雖及時閃避，但仍然被被告
      車輛擦撞到小腿，被告擦撞後並沒有停車，即直接駕車離
      去等語（見前揭本院卷第35頁反面）。
（五）證人即臺北市政府警察局萬華分局偵查隊偵查佐李宗彥於
      偵訊時證稱：被告於上開時地欲自行駕車離去時，伊站在
      該車右側，被告的油門踩很猛，丙○○是先被被告車子撞
      後才舉槍射擊等語（見前揭偵查卷第15頁）。
（六）查上開證人與被告間，不僅未有任何怨隙，且均係毫不相
      識之人，衡情應無設詞攀誣，或虛構事實陷害被告之理，
      況員警執行公務時，本身即受有行政懲處責任之監督，且
      渠等到庭具結作證，更係以刑事責任擔保彼等證言之真實
      性，復查上開證人所為證言內容，彼此皆互核一致，未有
      扞格難入之處，故證人丙○○、丁○○、李宗彥之前開證
      述內容，應均可採信，告訴人所受上開傷害，與被告之行
      為間確具有相當因果關係，而告訴人丙○○係舉槍朝被告
      上開車輛左車輪射擊，嗣因被告猛加油門之故，致而擊中
      該車左側車門把手上方等情，應堪認定。被告雖辯稱伊自
      始至終均不知告訴人等為警察，惟被告之父甲○○已證稱
      本件警察執行職務時有出示證件，而員警於執行搜索時既
      持有本院核發之搜索票，並均在有效時間內（見98年度偵
      字第12927號偵查卷第19、20 頁），自無須故意不予出示
      而隱瞞之理，業如前述，且被告於偵審時亦僅只爭執警方
      有無搜索票，均未及員警是否曾出示證件（見前揭偵查卷
      第5頁；前揭本院卷第36、37 頁），復於員警搜索查證過
      程中配合提供3 面大牌資料，與員警至健康路執行搜索，
      及主動提供社子島拆車廠另有贓物來源資訊（見前揭偵查
      卷第5頁），以被告對訴訟程序之瞭解（見98年度偵字第2
      4285號偵查卷第6 頁），設非已知證人等具員警身分，何
      須如此配合？足證被告前開辯解，應屬臨訟卸責之詞，殊
      難採信。
（七）末查，刑法第135條第1項並未賦與被告有審查員警執行職
      務是否合法之權，且員警之執行職務，實質上有無違法或
      不當情事，應屬職務上內容法令之解釋問題，自非被告所
      能認定，祇須在形式上，即客觀上足使人認識其係員警依
      法執行職務，即不能謂非依法執行職務。被告縱有懷疑或
      不服，當亦僅得依合法之程序，以求救濟，自不能以強暴
      脅迫之方法而為抗拒，如有強暴脅迫之行為，即應成立刑
      法第135條第1項之罪。至員警之執行搜索及查證被告持有
      上開未有合法來源證明之行車電腦過程，是否具有法定之
      原因，有無違法失職，或濫用職權之情事，當非得作為抗
      拒之理由，而否定員警之依法執行職務。若員警苟屬違法
      失職，應依法申訴以求救濟，其違法濫權應負行政或刑事
      上之責任，乃為另一問題。準此，被告辯稱其於開車衝撞
      丙○○時，本件員警非係依法執行職務中等云云，並非可
      採，綜上所述，本件事證已臻明確，應依法論科。
三、核被告之所為，係犯刑法第277條第1項之傷害罪、同法第13
    5條第1項之對於公務員依法執行職務時施強暴罪。被告以一
    開車衝撞告訴人之行為，同時觸犯上開2 罪，為想像競合犯
    ，應從一重之傷害罪處斷。又被告有前揭所載之犯罪科刑及
    執行情形，有臺灣高等法院被告前案紀錄表1 紙在卷可按，
    其受有期徒刑之執行完畢後5 年以內故意再犯本件有期徒刑
    以上之罪，係屬累犯，應依刑法第47條第1 項規定，加重其
    刑。爰審酌被告之素行，其於員警依法執行職務時，竟對之
    當場實施強暴，藐視公權力威信，無視公權力之行使，完全
    不顧告訴人站立其所駕駛汽車正前方，猛加油門開車衝撞告
    訴人，以汽車噸位之重所產生之傷害力，若非告訴人機警閃
    避得宜，而幸只受有左膝、左小腿多處擦挫傷，勢將造成告
    訴人嚴重傷害之後果，此舉影響社會秩序及善良風氣至鉅，
    且被告犯後猶否認犯行，飾詞狡辯，未見悔改，態度不佳，
    兼衡其犯罪動機、手段、目的、生活狀況、智識程度、所造
    成之危害，迄今未與告訴人和解，賠償損害等一切情狀，量
    處如主文所示之刑，以資懲儆。
據上論斷，應依刑事訴訟法第299條第1項前段，刑法第135條第1
項、第277條第1項、第47條第1項、第55條前段，刑法施行法第1
條之1，判決如主文。
本案經檢察官蘇維達到庭執行職務
中    華    民    國    99    年    1     月    29    日
                  刑事第八庭    法  官  詹慶堂
以上正本證明與原本無異。
如不服本判決應於收受送達後10日內向本院提出上訴書狀，並應
敘述具體理由；其未敘述上訴理由者，應於上訴期間屆滿後20日
內向本院補提理由書（均須按他造當事人之人數附繕本）「切勿
逕送上級法院」。告訴人或被害人如對於本判決不服者，應具備
理由請求檢察官上訴，其上訴期間之計算係以檢察官收受判決正
本之日期為準。
                                書記官  蔡易霖
中    華    民    國    99    年    1     月    29    日
刑法第135條
對於公務員依法執行職務時，施強暴脅迫者，處3 年以下有期徒
刑、拘役或3百元以下罰金。
意圖使公務員執行一定之職務或妨害其依法執行一定之職務或使
公務員辭職，而施強暴脅迫者，亦同。
犯前二項之罪，因而致公務員於死者，處無期徒刑或7 年以上有
期徒刑；致重傷者，處3年以上、10年以下有期徒刑。
刑法第277條
傷害人之身體或健康者，處3年以下有期徒刑、拘役或1千元以下
罰金。
犯前項之罪因而致人於死者，處無期徒刑或7 年以上有期徒刑；
致重傷者，處3年以上10年以下有期徒刑。

司法院資訊處製作；財團法人民間司法改革基金會備份。
